臺灣板橋地方法院刑事判決　　　　　　　　　　　　　　九十年度易字第六一六號
　　公　訴　人　臺灣板橋地方法院檢察署檢察官
　　被　　　告　甲○○
右列被告因詐欺案件，經檢察官提起公訴（八十九年度偵字第七○六八號），本院判
決如左：
    主  文
甲○○無罪。
    理  由
一、公訴意旨略以：被告甲○○意圖為自己不法之所有，基於概括犯意，明知自己無
    償債能力，於民國八十七年十月間連續數次至施素巒所任職之桃花紅大酒家消費
    ，並要求施素巒給予簽帳方式結帳俟月底再結算，而使施素巒誤信其有償還能力
    而應允其消費共計新台幣（下同）三十九萬元，嗣後甲○○並以「協昌茶行」林
    明松及乙○○為發票人、金額分別為八萬八千九百元及十五萬元之支票二紙交予
    施素巒以抵償其欠款，經提示後均以存款不足為由遭退票，因認被告涉犯刑法第
    三百三十九條第一項之詐欺取財罪。
二、按犯罪事實應依證據認定之，無證據不得推定其犯罪事實。又不能證明被告犯罪
    者，應諭知無罪之判決，刑事訴訟法第一百五十四條、第三百零一條第一項前段
    分別定有明文。
三、公訴人認定被告甲○○涉犯刑法第三百三十九條第一項之詐欺罪嫌，僅以告訴人
    之指述，且衡諸經驗法則，被告所做的生意，是對於一般日常生活用品切貨後再
    轉賣，應無能力支付一個月三十九萬元之酒店消費，是被告所辯顯係卸責之詞不
    足採信為依據，訊據被告甲○○堅決否認右揭犯行，辯稱：伊是做切貨之生意，
    因經營不善，週轉不靈，所以無法清償欠款，且有一部份之票據款項亦已經給付
    ，伊並無詐欺等語。再按，刑法第三百三十九條第一項之詐欺罪，必須行為人自
    始基於不法所有之意圖，以詐術使人交付財物，始能構成，所謂以詐術使人交付
    ，必須被詐欺人因其詐術而陷於錯誤，若其所用方法，不能認為詐術，亦不致使
    人陷於錯誤，即不構成該罪，最高法院四十六年臺上字第二六０號著有判例。至
    於民事債務當事人間，若有未依債務本旨履行給付之情形，在一般社會經驗而言
    ，原因非一；其因不可歸責之事由無法給付，或因合法得對抗他造主張抗辯而拒
    絕給付，甚至債之關係成立後，始行惡意遲延給付，皆有可能，非必出於自始無
    意給付之詐欺犯罪一端；又刑事被告依法不負自證無罪之義務，故在別無積極證
    據之情形下，自難違反刑事訴訟法第一百五十四條之規定，以被告單純債務不履
    行之狀態，推定被告自始即有不法所有之意圖而施用詐術。經查：被告確有經營
    切貨生意，在八十七年十月之前被告都跟別人來，別人請客，後來被告自己來用
    餐，連續好幾個月，被告拿票所以我們才給他簽帳等情，已據告訴人指述明確（
    詳參本院九十年八月七日訊問筆錄）。再查，被告所提出之票據二紙雖提示均退
    票，惟其中一紙面額十五萬元、發票人乙○○之支票，並未遭拒絕往來，因持票
    人鄧裕騰與被告換票，退票後已由鄧裕騰分期償還完畢等情，已據證人鄧裕騰於
    本院調查時證述明確，告訴人對此亦無異議（詳參本院九十一年三月十四日、五
    月二日訊問筆錄）。另一紙票據面額八萬八千九百元，發票日八十七年十一月一
    日，發票人協昌茶行，其開戶日期八十七年七月六日，雖於八十七年十月二十六
    日有退票紀錄，惟於八十七年十一月二十日始遭拒絕往來，被告持有該票據供清
    償告訴人之欠款時，顯仍屬往來正常之票據，此亦有彰化市第一信用合作社九十
    年九月十二日彰一信合字第四七二號函在卷足稽。綜上，被告所辯應堪採信。無
    從以被告所提出之客票退票，即推認被告於消費之初，即有不法所有之意圖及施
    用詐術，本件應純係民事債務糾葛，其行為實與詐欺罪構成要件有別。此外，復
    查無其他積極證據足資證明被告犯罪，揆諸前揭說明，自應為被告無罪之諭知。
四、據上論斷，應依刑事訴訟法第三百零一條第一項前段判決如主文。
本案經檢察官曾文鍾到庭執行職務。
中      華      民      國    九十一    年      五      月     十六     日
                                       臺灣板橋地方法院刑事第四庭
                                           法  官    徐  子  涵
右正本證明與原本無異。
如不服本判決，應於判決送達後十日內向本院提出上訴狀 (應附繕本)。
                                           書記官    彭  麗  紅
中      華      民      國      九十一      年    五    月    二十二    日
